【裁判字號】    89,上易,2171
【裁判日期】    890814
【裁判案由】    妨害名譽
【裁判全文】
臺灣高等法院高雄分院刑事判決          八十九年度上易字第二一七一號
    上  訴  人  臺灣高雄地方法院檢察署檢察官
    被      告  丙○○
    被      告  乙○○
右上訴人因被告等妨害名譽案件，不服臺灣高雄地方法院八十九年度易字第六九四號
中華民國八十九年八月十四日第一審判決（起訴案號：臺灣高雄地方法院檢察署八十
八年度偵字第二七一三０號），提起上訴，本院判決如左：
      主      文
上訴駁回。
      理      由
一、公訴意旨略以：被告丙○○、乙○○二人係朋友關係，因丙○○為原雇主即告訴
    人甲○○所解僱而心生不滿，乃於八十八年五月十七日中午十二時許，與乙○○
    基於共同犯意之聯絡，藉由車上無線電四三九八００頻道，在該頻道上公然辱罵
    甲○○「賤、下流、齷齪、幹你娘、軟腳蝦靠老婆吃飯」等語，而乙○○亦共同
    辱罵甲○○「賤、軟腳蝦靠老婆吃飯」等語，使用該頻道之不特定人得共見共聞
    ，足生損害於甲○○之名譽。案經甲○○訴請偵辦，因認被告等有共犯刑法第三
    百零九條第一項之公然侮辱罪嫌。
二、按罪疑唯輕，為刑事訴訟法之法定原則。犯罪事實之認定，應憑證據，如未能發
    現相當證據，或證據不足以證明，自不能以推測或擬制之方法，為裁判基礎（最
    高法院四十年台上字第八六號判例參照）。無論直接證據或間接證據，其為訴訟
    上證明，須於通常一般人均不致於有所懷疑，而得確信其為真實之程度者，始得
    據之為有罪之認定，倘其證明尚未達此一程度，而有合理性懷疑之存在時，即無
    從為有罪之認定（最高法院七十六年台上字第四九八六號判例參照）。若不能證
    明被告犯罪者，應諭知無罪之判決，刑事訴訟法第三百零一條第一項定有明文。
    又告訴人之告訴，係以使被告受刑事訴追為目的，是其陳述是否與事實相符，仍
    應調查其他證據以資審認（最高法院三十年上字第五九七號判例）。公訴人指被
    告丙○○、乙○○涉犯公然侮辱罪嫌，係以告訴人甲○○之指訴及證人朱世昌之
    證述為其憑據。
三、訊據被告丙○○、乙○○堅決否認有以「賤、下流、幹你娘，軟腳蝦靠老婆吃飯
    ，齷齪」等言詞透過遊覽車上無線電，辱罵告訴人甲○○之情事。均辯稱：與告
    訴人因曾有雇用關係生爭執而離職，告訴人之妻朱秀華又曾辱罵乙○○而被判罪
    及被請求民事賠償，告訴人因而心生怨恨，八十八年五月十七日中午那時，絕無
    在世昌遊覽大客車之無線電上罵告訴人，無線電發話有其固定距離才可接收，我
    們開遊覽車，每家公司各有一個固定頻道丁司機互相連絡，須有發話器才可發話
    ，且發話器據嘴邊約五公分才可聽定，乙○○為行車員，沒持發話器根本無法接
    收，收聽及發話頻道須相同，且發話範圍在三十五公里以內才收的到。而朱世昌
    是告訴人之妻朱秀華之弟弟，是開貨車而非世昌客運之遊覽車司機，不可能會用
    公司頻道來收聽公司司機對話。偵查時並又未丁其到場與朱世昌對質，朱世昌所
    證述非實在。八十八年五月十七日我們南下，與告訴人在高速公路斗南附近會車
    ，約中午十二時左右，而在下午二時左右，我們就回到高雄市新興公園，當時告
    訴人之妻朱秀華在該公園因開立罰單一事與被告生爭執辱罵被告而遭判刑，都有
    民、刑事判決書記載爭吵之時間，而據朱世昌於檢察官訊問時所稱當時與朱秀華
    去台中送貨，所以被告在斗南附近以無線電罵人正好聽到無線電對話等語顯不實
    在，因從斗南回高雄是下午二時許，朱秀華帶人在新興公園為罰單一事興師問罪
    ，豈有與朱世昌去台中送貨，時間上顯不可能，絕無任何公然侮辱犯行等語。
四、經查（一）告訴人所稱伊之隨車員吳雅萍應該也有聽到等語，惟吳雅萍經原審傳
    拘均未獲。法院即無法以之為證據方法究明。（二）其次，證人朱世昌於偵查中
    結證稱：（問：認識被告二人否？）不認識。（問：既不認識欲證何事？）我當
    天在高速公路也開貨車，但我有聽到一男一女以無線電罵我姊夫甲○○，罵的很
    難聽，他們罵幹你娘、軟腳蝦、靠老婆吃飯，後來那女的插嘴說沒有用，靠老婆
    吃飯。（問：既不認識被告二人，也沒有看過，如何能證明男的是丙○○，女的
    是乙○○？）我們使用無線電，之前習慣先講對方的台號○九八，所以才知道是
    對方，在罵我姊夫，且他之前幫我姊夫開車，是我姊夫告訴我他二人曾對我姊夫
    心懷不滿，所以推測是他們。（問：之前聽過丙○○的聲音？）是的，當天我與
    姊姊朱秀華去台中送貨，在半路上我姊姊有聽到他們在罵我姊夫，我姊姊告訴我
    就是他們的聲音等語。（八十八年十二月二十一日偵查筆錄），證人朱世昌所述
    上情，既係基於與被告等有嫌隙之朱秀華所轉述，已難採信。況查八十八年五月
    十七日下午二時許，告訴人之妻朱秀華係在高雄市新興公園內，因開立罰單一事
    ，與被告二人生爭執因而發生訴訟一事，亦有原審八十八年度岡簡字第四六四號
    民事判決書詳載案發經過等在卷為憑，是證人朱世昌之上開證詞，顯然與事實不
    符，自難採為不利於被告等之認定。況告訴人亦自承與被告有過節，在其雙方有
    心結之情形下，自難僅憑告訴人片面之指訴遽入人罪。
五、綜上所述，被告等所辯上情，經調查結果，堪以採信，此外，復查無其他確切之
    證據足證被告等犯罪，依前開判例之意旨，應認不能證明被告等犯罪，則原審所
    為被告等無罪之諭知，並無不當。公訴人上訴意旨，仍執陳詞，指摘原判決不當
    ，經核難認有理由，應予駁回。
據上論斷，應依刑事訴訟法第三百六十八條，判決如主文。
本案經檢察官陳新慶到庭執行職務。
中    華    民    國         九十       年      一      月     十八     日
                          臺灣高等法院高雄分院刑事第三庭
                                  審判長法官  莊秋桃
                                        法官  陳中和
                                        法官  謝宏宗
右正本證明與原本無異。
不得上訴。
                                      書記官  陳靖華
中    華    民    國         九十       年      一      月     十九     日
                                                                      Ｈ


司法院資訊處製作；財團法人民間司法改革基金會備份。
